臺灣高等法院刑事判決
111年度上易字第1303號
上  訴  人  
即  被  告  林志成


指定辯護人  本院公設辯護人  戴遐齡
上列上訴人因妨害名譽案件，不服臺灣臺北地方法院110年度審
易字第1742號，中華民國111年4月28日第一審判決（起訴案號：
臺灣臺北地方檢察署110年度偵字第24477號），提起上訴，本院
判決如下：
    主  文
上訴駁回。
    事  實
一、林志成於民國110年4月10日下午5時14分許，在臺北市○○區○
    ○○路0號臺北車站1樓東三門高鐵1號售票櫃檯前，因購票問
    題與現場站務員田光堯起爭執，竟基於公然侮辱之犯意，在
    現場不特定人可共見共聞之地點，以「你是白癡嗎？白癡」
    、「你長得什麼樣子，怎麼那麼噁心啊」、「你國小有畢業
    嗎？」等語辱罵田光堯，而足以貶損田光堯之名譽。
二、案經田光堯訴由內政部警政署鐵路警察局臺北分局報告臺灣
    臺北地方檢察署檢察官偵查起訴。 
    理  由
壹、證據能力部分： 
    本件檢察官、上訴人即被告林志成及其辯護人就本判決下列
    所引被告以外之人於審判外陳述之證據能力均不爭執（本院
    卷第69-70、90-91頁），本院審酌該等供述證據作成時，核
    無違法取證或其他瑕疵，認為以之作為本案之證據實屬適當
    ，依刑事訴訟法第159條之5第1項規定，自有證據能力。其
    餘資以認定被告犯罪事實之非供述證據，均查無違反法定程
    序取得之情形，依同法第158條之4反面規定，亦具證據能力
    。
貳、實體部分：
一、認定事實所憑之證據及理由：
　　訊據被告固承認有於上開時、地因購票問題與告訴人田光堯
    起爭執，並曾口出「你是白癡嗎？白癡」、「你長得什麼樣
    子，怎麼那麼噁心啊」、「你國小有畢業嗎？」等語，惟矢
    口否認有何公然侮辱犯行，辯稱：當時與母親及妹妹林雅樂
    一同至上揭售票窗口購票，因購票問題與告訴人產生誤會，
    因無法讓母親順利購票搭車，才會出言罵在其身旁的妹妹，
    並不是罵告訴人云云。經查：
  ㈠被告確有於前揭時、地，因購票問題與告訴人起爭執，並以
    「你是白癡嗎？白癡」、「你長得什麼樣子，怎麼那麼噁心
    啊」、「你國小有畢業嗎？」等語辱罵告訴人之事實，業經
    告訴人於偵訊時具結證述明確，且與其於警詢時之指述一致
    (見偵卷第10、64、65頁)；上情亦經證人即當時在場之站務
    員洪聖涵於原審具結證述在卷，且與其於警詢時之陳述一致
    (見偵卷第13、14頁、原審卷第103、104頁)；參諸上開2證
    人之證詞，亦與現場監視錄影光碟顯示之案發情節相符（詳
    後述㈡部分）；加以證人洪聖涵於原審證稱：在本案發生前
    不認識被告，也不認得被告等語（見原審卷第104頁），衡
    情證人洪聖涵亦無甘冒偽證罪責而設詞陷害被告之必要，足
    見其等所證屬實。此外，復有現場監視器截圖照片、內政部
    警政署鐵路警察局臺北分局臺北分駐所警員職務報告、監視
    器錄影檔案及其譯文等在卷可佐（見偵卷第19至21、23、29
    、30頁），是被告於上開時、地，對告訴人辱罵如事實欄所
    載話語之事實，足堪認定無誤。
　㈡被告雖辯稱其所說上開話語係在罵身邊的妹妹云云，然依原
    審當庭勘驗現場監視錄影光碟結果：監視器錄影地點為高鐵
    售票櫃臺，畫面左方櫃臺為1名男站務員（下稱A男，即告訴
    人），右方櫃臺為1名女站務員，櫃臺前有1名女子（下稱B
    女，即被告之妹）正在向A男購買車票，其對話內容過程詳
    如附表所示，而由該勘驗之對話內容可知，被告於案發當時
    係因告訴人不願售票而口出「一下就到台中了欸，你是白癡
    嗎？白癡，一排有多少人你知道嗎？」，且於告訴人回應被
    告「你剛剛罵白癡是罵我嗎？白癡是罵我站務員田光堯嗎？
    我們這邊有錄音，這邊有錄音。」後，被告復口出「你長得
    什麼樣子，怎麼那麼噁心啊。」等語，又被告於催促告訴人
    快一點賣票後，再度口出「你國小有畢業嗎？」，告訴人則
    回應「有啊，有畢業啊。」等語，依上開對話之整體客觀內
    容及前後語句之脈絡，被告確係因不滿告訴人不立即出售車
    票而對告訴人辱罵「你是白癡嗎？白癡」、「你長得什麼樣
    子，怎麼那麼噁心啊」、「你國小有畢業嗎？」等語；且被
    告辱罵時始終望向告訴人，以一般不知情之客觀第三人在場
    聽聞被告前揭言語，亦可認知其指稱對象即為告訴人，是被
    告上開辯解，顯與客觀事證不符，委不足採。被告又辯稱告
    訴人說要提告就離開位置了，證人洪聖涵也不知道是哪裡找
    來的，監視錄影畫面中的女性站務員跟證人洪聖涵長的不太
    一樣，影片中的女性站務員在賣票，耳朵怎麼這麼靈敏聽的
    到云云；然依前揭勘驗結果，被告確實有對告訴人為上開辱
    罵話語，告訴人亦有回覆，最後表示要提告等情，業如前述
    ，故告訴人並非未在場亦未聽聞被告之辱罵；又證人洪聖涵
    已明確證述其即為現場監視錄影光碟中之女性站務員，其有
    在場聽聞上情，則被告空言臆測其所言不實，亦屬無據。至
    被告雖請求傳喚其妹林雅樂到庭作證，然本件業經原審勘驗
    現場監視錄影光碟並翔實記載對話過程內容，且依前述各項
    證據相互勾稽，已足認被告上開辱罵言詞係針對告訴人所為
    ，此部分事證甚明，核無傳喚林雅樂到庭作證之必要。
　㈢刑法第309條第1項所定之公然侮辱罪，係指行為人在多數人
    或不特定人得共見共聞的情況下，以粗鄙之言語、舉動、文
    字、圖畫等，對他人予以侮謾、辱罵，足以減損或貶抑他人
    在社會上客觀存在之人格或地位而言。查被告係在不特定公
    眾得以往來之高鐵售票櫃臺處，對告訴人辱罵「你是白癡嗎
    ？白癡」、「你長得什麼樣子，怎麼那麼噁心啊」、「你國
    小有畢業嗎？」等語，顯係公然為之，且依一般社會具有健
    全通念之人之認知，咸認上開言詞係屬輕蔑、使人難堪之語
    彙，足使告訴人在精神上、心理上感受難堪，而減損其人格
    及尊嚴甚明。
  ㈣綜上所述，被告所辯均係臨訟卸責之詞，不足採信，本案事
    證明確，被告犯行堪以認定，應依法論科。
二、論罪科刑：
　  核被告所為，係犯刑法第309條第1項之公然侮辱罪。
三、上訴駁回之理由：
　　原審以被告犯行明確，適用刑法第309條第1項、第42條第3
    項前段，刑法施行法第1條之1第1項，並審酌被告不思理性
    解決問題，僅因細故，即以不雅言詞公然辱罵告訴人，貶抑
    他人人格，行事衝動，自制力不足，所為實不足取，並考量
    被告犯後否認犯行，迄未與告訴人達成和解或取得其諒解，
    兼衡被告前已有妨害名譽案件之前科素行，有本院被告前案
    紀錄表在卷可按，暨其犯罪動機、手段、情節、所生損害，
    及被告為高職肄業之教育程度（見卷附個人戶籍資料查詢結
    果）、現無業、無需扶養人口等家庭生活經濟狀況（見原審
    卷第107頁、本院卷第94頁）、患有憂鬱症之身心狀況（見
    原審卷第49頁）等一切情狀，量處罰金新臺幣8千元，並諭
    知如易服勞役，以新臺幣1千元折算1日。經核原判決認事用
    法，俱無違誤，量刑亦稱妥適。被告上訴仍執前開陳詞否認
    犯罪，並稱其因出於孝心，一時心急始口不擇言，並無侮辱
    之意，若認有罪，亦請從輕量刑云云。惟被告前開辯解何以
    不足採信，業經原審詳予論駁，並經本院補充說明如前；又
    依附表所示對話內容，被告係於爭執過程中數次重複上開辱
    罵言語，其顯有侮辱之意至明。至量刑輕重，屬為裁判之法
    院得依職權自由裁量之事項，苟其量刑已以行為人之責任為
    基礎，並斟酌刑法第57條各款所列情狀，在法定刑度內，酌
    量科刑，無顯然失當或違反公平、比例及罪刑相當原則者，
    亦無偏執一端，致明顯失出失入情形，即不得指為違法。本
    件原判決於量刑時，業已以行為人之責任為基礎，斟酌被告
    犯罪動機、情節、所生危害、犯後態度、被告家庭個人生活
    狀況等一切情狀，而為刑之量定，並未逾越法定刑度，亦無
    明顯失出失入之情形，核與罪刑相當原則無悖，且被告所述
    之犯罪動機乙節，業經原審於量刑時予以審酌，從而，原審
    所為量刑，縱與被告主觀上之期待有所落差，仍難指其有何
    不當或違法。綜上所述，被告以前揭情詞提起上訴指摘原審
    判決不當，為無理由，應予駁回。　
據上論斷，應依刑事訴訟法第368條，判決如主文。
本案經檢察官蔡沛珊提起公訴，檢察官林仲斌到庭執行職務。
中　　華　　民　　國　　111 　年　　12　　月　　8 　　日
                  刑事第一庭  審判長法　官  周煙平
                                    法　官  吳炳桂
                                    法　官  游士珺
以上正本證明與原本無異。
不得上訴。
                                    書記官  廖紫喬
中　　華　　民　　國　　111 　年　　12　　月　　8 　　日
附錄：本案論罪科刑法條全文　　
中華民國刑法第309條
公然侮辱人者，處拘役或9千元以下罰金。
以強暴犯前項之罪者，處1年以下有期徒刑、拘役或1萬5千元以
下罰金。

附表
（以下為監視器時間，勘驗筆錄見原審卷第101、102頁）     17：13：34 A男：可以嗎？46的。     17：13：39 A男：欸她輪椅的話怕不方便。     17：13：45 A男：愛心的沒有輪椅座位，怕不方便啊。     此時一名男子（下稱C男，即被告）朝櫃臺走來     17：13：51 A男：那沒有辦法，因為我們其他車廂沒有位              置，對，如果阿姨要坐輪椅的話，46分              的可以嗎？      17：14：03 B女：直達呢？     17：14：04 A男：直達的話現在只能賣自由座可以，那阿              姨要坐輪椅的話不方便欸，要坐輪椅座              位，現在46分的我幫你劃到。      17：14：16 A男：她坐在輪椅上嗎？     17：14：17 A男：可是這樣的話車上沒有空間啦，其他車              廂沒有空間啊，只有走道啦，這樣如果              阿姨坐在那邊，這樣其他乘客可能上下              會有危險。     17：14：26 C男：啊一下就到台中了欸，你是白癡嗎？白              癡，一排有多少人你知道嗎？     17：14：34 A男：你剛剛罵白癡是罵我嗎？白癡是罵我站              務員田光堯嗎？我們這邊有錄音，這邊              有錄音。     17：14：42 C男：你長得什麼樣子，怎麼那麼噁心啊。      17：14：46 A男：你是在罵我嗎?你再罵我請鐵警來喔，因 　　　　            為這邊有錄音。     17：14：49 C男：你快點啦，在這裡攪和什麼。      17：14：54 A男：真的沒有辦法賣自由座讓阿姨這樣那個              啦。      17：14：56 C男：可以啦，我們兩個會注意啦。     17：15：03 A男：這樣真的沒有辦法啦，因為她要買輪椅              座位的話沒有辦法，其他地方沒有位置              ，自由座沒有辦法啦，這樣的話阿姨不              保證一定有位置啊。 　　17：15：18 B女：會遠嗎？     17：15：21 A男：那阿姨的位置，要怎麼…就是。     17：15：22 C男 、B女：我會處理，我們自己旁邊顧。                            (中間對話被旁邊聲音蓋過）     17：15：26 A男：我有坐過啊，就是因為知道所以我才建              議你不能搭過去。     17：15：32 C男：快一點賣、買、買票啦，怎麼會有這樣              折磨的人呢。     17：15：35 C男：你國小有畢業嗎？     17：15：36 A男：有啊，有畢業啊。　　　　     17：15：39 A男：你再繼續罵下去的話我就請鐵警來囉，              好不好，我們就法院見，好不好。     17：15：45 C男：法院見？到法院見你幹嘛 ?你長這樣                子。      17：15：49 A男：我長怎麼樣?那我請，那我請他們來。     17：15：54 C男：你快一點啦。     17：15：55 A男：沒關係我就提告，我提告。     17：15：56 女站務員：你請督導協助。     17：15：57 A男：我提告好不好。